【裁判字號】    95,重訴,567
【裁判日期】    950712
【裁判案由】    損害賠償
【裁判全文】
臺灣臺北地方法院民事判決             95年度重訴字第567號
原      告  第一商業銀行股份有限公司大安分行
法定代理人  丁○○
訴訟代理人  丙○○
被      告  乙○○
                        1樓
訴訟代理人  甲○○
被      告  羅清慧原名戊○○.
上列當事人間因詐欺等案件提起附帶民事訴訟，請求侵權行為損
害賠償（95年度重附民字第14號），經本院刑事庭移送前來，本
院於中華民國95年6月28日言詞辯論終結，判決如下：
    主  文
被告應連帶給付原告新臺幣玖佰萬元，及自民國九十五年四月五
日起至清償日止，按年息百分之五計算之利息。
訴訟費用由被告連帶負擔。
本判決第一項於原告以新台幣佰萬元供擔保後，得假執行。
    事實及理由
一、原告之法定代理人於起訴後，已於民國95年3月17日由傅筱
    鶴變更為丁○○，此有原告提出之授權書等在卷足佐，並經
    其具狀聲明承受訴訟，應予准許。
二、按訴狀送達後，原告不得為訴之變更或追加，但有下列情形
    之一者，不在此限：(三)訴之聲明擴張或減縮。民事訴訟法第
    255條第1項第3款載有明文。查原告起訴時就遲延利息之部
    分雖請求自93年8月10日起按年息5％計算，惟嗣變更為請求
    自95年4月5日起按年息5％計算，而按原告所為既僅屬其訴
    之聲明減縮而已，核與前述規定相符，應予准許。
三、按因犯罪而受損害之人，於刑事訴訟程序得附帶提起民事訴
    訟，對於被告及依民法負賠償責任之人，請求回復其損害；
    前項請求之範圍，依民法之規定，刑事訴訟法第487條定有
    明文。查本件被告乙○○經本院刑事庭院以其涉有業務上準
    文書登載不實罪及以不正方法將虛偽資料輸入電腦製作財產
    權之變更紀錄而取得他人財產罪，以94年度易字第2217號判
    決判處其有期徒刑3年6月，至於被告羅清慧雖未非前揭刑事
    案件之被告，然既為原告指為係與被告乙○○同屬共同侵權
    行為人，應負連帶賠償責任，是原告提起本件刑事附帶民事
    訴訟，核與上開規定尚無不合，附此說明（最高法院71年台
    附民字第5號判例參照）。
四、原告起訴主張：被告乙○○原為原告之行員，擔任櫃檯存款
    收付業務，然於93年8月10日利用職務之便，以虛存方式存
    入第一商業銀行股份有限公司潮洲分公司（以下簡稱一銀潮
    洲分行），帳號00000000000號，即被告羅清慧之帳戶內共9
    筆存款，共計新臺幣（下同）9,000,000元，原告至當日營
    業結帳時始發現被告乙○○之現金不符，經查閱序時交易記
    錄表，發現9筆虛存交易，並於被告乙○○之櫃檯內搜出該9
    筆虛存之空白傳票，雖立即向一銀潮洲分行存入帳戶辦理止
    付，惟已遭另被告羅清慧提領一空。按被告乙○○以虛存之
    方式款9,000,000元至被告戊○○之帳戶內，而由被告戊○
    ○盜領一空，致原告受有9,000,000元之損害，故被告二人
    係屬共同侵權行為，自應對於原告之損失負連帶損害賠償之
    責等語。並聲明：(一)被告應連帶給付原告新臺幣9,000,000
    元及自95年4月5日起至清償日止按年息5％計算之利息。(二)
    願供擔保，求為宣告假執行。
五、被告則各以下列情詞為辯：
  (一)被告林芳芬部分：
    原告所述情節雖屬實在，但伊目前並無能力一次全部清償等
    語。並聲明：原告之訴駁回。
  (二)被告羅清慧部分：原告所述伊提領一銀潮洲分行帳戶內之款
    項之金額、時間雖屬無訛，但此為伊遭他人威脅聲稱如不配
    合將對伊家人不利所致，且伊提領金錢後係全數交予他人，
    並未動用到任何款項等語。並聲明：原告之訴駁回。
六、經查，原告主張被告乙○○於93年8月10日以虛存方式存入
    一銀潮洲分行被告羅清慧之帳號00000000000號帳戶內共9筆
    存款數額合計9,000,000元，而為被告羅清慧分4次如數提領
    等情，業據其提出序時交易紀錄表、空白傳票、取款憑條、
    被告乙○○之人事派令、被告羅清慧於一銀潮洲分行申請開
    設00000000000帳號帳戶之開戶資料（含印鑑卡、身份證、
    全民健康保險卡）等為證，且經本院調閱94年度易字第2217
    號刑事卷宗（含台灣台北地法院檢察署94年度偵字第2892號
    偵查卷宗）核對無誤，復為被告均不爭執，是上開情節即可
    信為真正。而被告乙○○更自承其對本院前揭刑事判決認定
    之事實沒有意見，僅認為量刑過重，並表明願意賠償原告損
    失，僅請求分期攤還等語（本院卷第26頁反面、第29頁反面
    ），足見被告乙○○確有故意之不法行為導致原告受有損害
    乙節已然無疑，至其所為分期攤還之抗辯，既迨至言詞辯論
    終結之際仍未能與原告達成合意，即難為本院所採。至於被
    告羅清慧亦於本院審理時坦承「‧‧‧我才剛開戶，詐騙集
    團馬上敲九百萬元到我帳戶，我覺得不對勁」、「我承認我
    有過失去領錢‧‧‧」、「我承認我也有過錯‧‧‧」等情
    明白（本院卷第26頁反面、第29頁），是其顯亦承認對於本
    件原告所受損害情事，其亦有侵權行為甚明。再參諸被告羅
    清慧於警訊時所供承「（問：九十三年八月十日你是否有到
    第一銀行潮洲分行提領新台幣九百萬現金？）是我本人親自
    到銀行提領」、「已全數交給蔣建國先生」，以及該自稱「
    蔣建國」之男子係告以「將公司公款八百萬元一併匯入我第
    一銀行新戶頭，並請我至銀行內領出公款給他‧‧‧」，然
    其又坦承其因上開自稱蔣建國之男子教導「如櫃檯小姐問時
    ，就跟他說是我父親從台北匯進來的房屋貸款」等情，故伊
    即循之「就這樣跟櫃檯小姐這樣講」等語（按被告羅清慧已
    自認上開警局陳述內容真正，本院卷第27頁），可見其既有
    懷疑款項之來源在先，而其後復遵從該自稱為「蔣建國」之
    男子之囑咐而與一銀潮洲分行行員就匯款金錢來源為不實之
    應答，且更有四度提領款項之舉止，是其本件所為過程、情
    節，並非僅止於過失而已，顯已涉故意不法侵害原告權利，
    當可認定。至於被告羅清慧雖復辯稱其係受前述自稱蔣建國
    之男子威脅而有前揭聽命提領款項之舉止，然姑不論其已自
    承對此無法舉證證明（本院卷第29頁），是其所謂受脅迫而
    聽命行事乙節已不足採信；何況其於行為時既仍可數度為填
    寫取款憑條之舉止，甚至更能思考而認本件係「不對勁」、
    且猶能為前述欺瞞銀行行員之陳述，並可自主決定不報警處
    理（本院卷第26頁反面），堪認其行為時之意思決定係屬自
    由，並無所辯受制他人之情事無疑。換言之，無論被告羅清
    慧聽命該自稱為「蔣建國」之男子指示配合本件不法情節其
    動機何在，均無礙於其侵權行為事實之成立。因此綜上，原
    告主張：被告乙○○、羅清慧等人所為，均已不法侵害原告
    權利，且與原告所受損害9,000,000元間有相當之因果關係
    ，故皆應負賠償責任等情，洵屬有據，可以相信。
七、至於被告乙○○、羅清慧二人雖互不相識，然按民事上之共
    同侵權行為與刑事上之共同正犯，其構成要件並不完全相同
    ，共同侵權行為人間不以有意思聯絡為必要，數人因過失不
    法侵害他人之權利，苟各行為人之過失行為，均為其所生損
    害共同原因，即所謂行為關連共同，亦足成立共同侵權行為
    ，依民法第185條第1項前段之規定，各過失行為人對於被害
    人應負全部損害之連帶賠償責任（最高法院67年台上字第17
    37號判例意旨參照）。查被告乙○○上述故意行為，與被告
    羅清慧之故意情節，既均為本件原告所受損害之共同原因，
    故依上開說明，彼等二人對於原告應成立共同侵權行為，而
    對原告負連帶賠償責任，在此說明。
八、再按給付無確定期限者，債務人於債權人得請求給付時，經
    其催告而未為給付，自受催告時起，負遲延責任。其經債權
    人起訴而送達訴狀，或依督促程序送達支付命令，或其他相
    類之行為者，與催告有同一之效力，民法第229條第2項定有
    明文。又遲延之債務，以支付金錢為標的者，債權人得請求
    依法定利率計算之遲延利息。但約定利率較高者，仍從其約
    定利率；應付利息之債務，其利率未經約定，亦無法律可據
    者，週年利率為百分之五，亦為同法第233條第1項及第203
    條所明定。查原告請求被告連帶賠償之金額，並未定有給付
    之期限，則原告請求自刑事附帶民事起訴狀繕本送達最後被
    告羅清慧翌日即95年4月5日（送達證書參本院95年度重附民
    字第14號刑事卷宗第32頁）起，按年息5％計算之利息，並
    未逾上開規定之範圍，自無不合。
九、從而，原告依侵權行為之法律關係，請求被告連帶賠償其所
    受損害9,000,000元，及自95年4月5日起算之法定遲延利息
    ，為有理由（送達證書分參本院95年度重附民字第14號刑事
    卷宗第29頁、第32頁）起算之法定遲延利息，為有理由，應
    予准許。
十、原告陳明願供擔保，聲請宣告假執行，核無不合，爰酌定相
    當擔保金額准許之。
十一、本案事證已臻明確，兩造其餘主張陳述及所提之證據，均
      毋庸再予審酌，附此敘明。
十二、據上論結：本件原告之訴，為有理由，依民事訴訟法第78
      條、第390條第2項，判決如主文。
中    華    民    國    95    年    7    月    12    日
                       民事第二庭    法  官  蕭胤瑮
以上正本係照原本作成
如對本判決上訴，須於判決送達後20日內向本院提出上訴狀
中    華    民    國    95    年    7    月    12    日
                                     書記官  黃慧怡


司法院資訊處製作；財團法人民間司法改革基金會備份。
